【裁判字號】    93,重訴,1003
【裁判日期】    970826
【裁判案由】    確認債權不存在
【裁判全文】
臺灣臺北地方法院民事判決            93年度重訴字第1003號
即反訴被告  友達光電股份有限公司
法定代理人  丁○○
訴訟代理人  孫劍履律師
            陳柏如律師
被      告
即反訴原告  甲○○○○○○○○○○○○○○○唐納法律事務
            所FINNEGA.
            NNER, L.L.
法定代理人  丙○○○○Chr.
訴訟代理人  顧立雄律師
複代理  人  王龍寬律師
上列當事人間確認債權不存在事件，本院於民國97年8月12日言
詞辯論終結，判決如下：
    主      文
原告之訴駁回。
訴訟費用由原告負擔。
反訴被告應給付反訴原告美金壹佰玖拾萬肆仟佰柒拾玖點陸
捌元，及自民國九十四年七月二十三日起至清償日止，按年息百
分之五計算之利息。
反訴原告其餘之訴駁回。
反訴訴訟費用由反訴被告負擔五分之四，餘由反訴原告負擔。
本判決第三項於反訴原告以新臺幣貳仟萬元供擔保後，得假執行
。但反訴被告以新臺幣伍仟捌佰拾貳萬壹仟伍佰肆拾柒元供擔
保後，得免假執行。
反訴原告其餘假執行之聲請駁回。
    事實及理由
壹、本訴部分：
一、原告於起訴係聲明：確認原告與被告間就原告於民國92年8
    月間委託被告代理原告處理與Sharp corporation a.k.a
    Sharp Kabushiki Kaisha間之專利訴訟與所有相關事項，以
    及研究原告專利之內容、研究Sharp corporation a.k.a  S
    harp Kabushiki Kaisha之產品，與判斷Sharp corporation
    a.k.a Sharp Kabushiki Kaisha是否侵害原告專利等事務之
    報酬，於超過美金75萬元範圍之債權不存在。嗣於94年5月3
    日言詞辯論期日提出變更訴之聲明狀，聲明為：確認原告與
    被告間就原告於92年8月間委託被告代理原告處理與Sharp
    corporation a.k.a Sharp Kabushiki Kaisha間之專利訴訟
    與所有相關事項，以及研究原告專利之內容、研究Sharp
    corporation a.k.a Sharp Kabushiki  Kaisha之產品，與
    判斷Sharp corporation  a.k.a Sharp  Kabushiki  Kaish
    a是否侵害原告專利等事務之報酬債權完全不存在。核原告
    僅擴張訴之聲明，且不甚礙被告防禦與訴訟終結，與民事訴
    訟法第255條第1項第3款、第款規定相符，應予准許。
二、原告聲明：確認原告與被告間就原告於92年8月間委託被告
    代理原告處理與Sharp corporation a.k.a Sharp  Kabushi
    ki Kaisha間之專利訴訟與所有相關事項，以及研究原告專
    利之內容、研究Sharp corporation a.k.a Sharp  Kabushi
    ki  Kaisha之產品，與判斷Sharp corporation  a.k.a
    Sharp  Kabushiki  Kaisha是否侵害原告專利等事務之報酬
    債權完全不存在。並陳述：92年8月間原告曾委託被告代理
    原告處理與Sharp corporation a.k.a Sharp  Kabus hikiK
    aisha（即夏普株式會社，下稱Sharp公司）間之專利訴訟與
    其相關事項，並研究原告專利之內容，研究Sharp公司之產
    品，以及判斷Sharp之產品是否侵害原告之專利等事務，當
    時雙方曾約明原告得視被告服務之情況，於審核後認被告請
    領之金額過高時，有權刪減被告請領之金額。惟因被告於前
    開專利訴訟程序進行中，有違約及違反律師倫理規範之情事
    ，且被告有浮報帳款及浮報工作時數，並浮濫請領款項之情
    事。是其所為，顯已嚴重違背民法第535條善良管理人之注
    意義務，並造成原告莫大之損失，原告業於93年8月間解除
    雙方間契約，並將前開案件移轉予其他事務所承辦，是被告
    對原告已無任何報酬債權存在等語。
三、被告聲明：原告之訴駁回。並陳述：兩造於91年7月22日簽
    訂委任契約（EngagementAgreement），自此被告即數次受
    任為原告處理法律事務，嗣於92年10月間，原告復委任被告
    代理原告與Sharp公司於美國進行之Sharp案及分析Sharp公
    司之專利等事務，被告則依委任契約第4點之規定，按月以
    請款單向原告請求律師報酬及各項代墊費用，初期亦經原告
    悉數付款，詎原告於93年3月間單方面表示終止委任，事後
    並拒付所有被告已請款之報酬及代墊費用，惟被告並無違反
    律師倫理或違約等未盡善良管理人注意義務之過失，被告所
    為之請款並無虛捏請款項目、浮報報酬等情事，退萬步言，
    縱認被告處理委任事務有過失，原告亦無權拒付全部報酬等
    語。
四、兩造不爭執之事項：
    原告委任被告代理原告處理與Sharp公司間之專利訴訟與所
    有相關事項，以及研究原告專利之內容、研究Sharp公司之
    產品，與判斷Sharp公司是否侵害原告專利等事務。
五、得心證之理由：
    本件爭點為：兩造間有無簽訂書面契約？是否以92年10月6
    日之電子郵件為依據？91年7月22日兩造簽立之書面委任契
    約是否為本件契約？被告有無違反律師倫理道德規範及違約
    情事？被告是否有浮報請款情事？若被告有違約情事，原告
    是否有刪減報酬至零的權利？以下分述之：
    (一)兩造間有無簽訂書面契約？是否以92年10月6日之電子郵
      件為依據？91年7月22日兩造簽立之書面委任契約是否為
      本件契約？
      兩造間對於委任契約約定內容即原告有無刪減報酬權限產
      生爭議，此涉及兩造間委任契約內容為何，原告主張與被
      告成立之委任契約應以92年10月6日原告員工李世達與被
      告員工胡亦台往來之電子郵件為憑，被告則主張應以91年
      7月22日書面契約為據，經查：
      １、原告係於92年9月17日接到美國法院有關Sharp案件傳
          票，有原告提出之傳票可參（見本院卷二第44頁），
          並為被告所不爭執，堪信為真。又兩造之員工李世達
          與胡亦台於92年10月6日往返之電子郵件（見本院卷
          二第28頁、第29頁），係在原告與Sharp公司訴訟繫
          屬之後，且時間相距甚短，觀之其內容復記載有關訴
          訟案件被告應提供之人力及工作配合原則，參諸被告
          係於92年9月30日始向原告提出本件Sharp公司訴訟之
          律師團成員，有原告提出之簡報足稽（見本院卷三第
          276頁至第282頁），原告主張本件委任契約應以該電
          子郵件內容為依據，即非無據。
      ２、再參以證人陳振峰即原告法務室人員證稱：因為原告
          在2003年9月17日接到日本Sharp公司在美國控告友達
          侵權的訊息，原告是在10月1日中午做最後的決定由
          被告來替原告處理這件訴訟案件。原告在10月3日有
          作一份初步的工作原則，這是經過法務長核可後，10
          月6日由李世達的信箱發出給胡亦台律師，這個工作
          內容分19點，後來胡律師就這封信有回信，他就這19
          點表達他個人的意見，大部分是表示他可以接受，少
          數星號的部分是另外加註意見，原告後續就是依照19
          點原則來做人員的派駐，工廠實際生產資料的搜尋及
          被告人員來公司文件的蒐集與訴訟程序的配合。本件
          委任事務無簽訂其他的書面委任契約，也沒有針對這
          個委任關係作其他的口頭約定。就這兩封信的約定內
          容而言，並沒有針對律師的工作時數或是每小時的工
          作報酬作約定，之前被已經有提出來律師的人數及每
          小時費用表（即每位律師的每小時工作費用），所以
          原告不需要在信件再做重複的提示，原告在發信之前
          就已經瞭解費用都是以之前被告提出之報價，對於之
          前被告做的報價內容原告並沒有表示不同意，只是就
          工作規則再做確認，11月中旬之後都是伊與胡亦台以
          電話聯繫案情部分，就委任的約定內容並沒有再有其
          他的更改等語（見本院卷二第91頁反面至第94頁）。
      ３、證人李世達亦證稱：大約在是92年的年底，Sharp案
          件剛發生的時候，伊協助伊的主管法務長要安排一些
          律師事務所的面談，後來決定由被告擔任Sharp案的
          律師，在委任的過程中伊印象中沒有簽訂任何的委任
          契約，是被告有提供一個報告計劃書，我們將它呈給
          法務長，法務長與其他上級主管討論，再作最後的決
          定，印象中沒有書面的合約，但是有口頭約定合作的
          方式，透過電子郵件聯繫，報告計劃書內容印象中是
          講事務所承辦過什麼樣的案子、團隊的成員、事務所
          的規模、如何來承辦我們的案子、訴訟中會有什麼程
          序、計劃書內容有提到哪些律師會來承辦這個案子，
          一般報酬不會在這個時候提出來，另外口頭約定合作
          方式是法務長請伊去擬定一個規則，拿出來大家來討
          論，經過討論之後再發送給被告，如果被告覺得不妥
          的地方，會再向我們反應。伊記得是透過一個電子信
          箱大家來來回回作討論，就是我們擬定討論規則之後
          ，伊發了一封電子郵件給法務長盧遠珊、法務主管陳
          振峰、技術長羅方楨及胡亦台律師，伊記得胡亦台律
          師有作回覆，本件委任工作的內容或是報酬除了這兩
          份郵件之外，伊記得沒有其他的書面的約定，但是有
          電話聯繫工作的內容，例如如果有加入律師等，至於
          報酬有沒有另外的約定伊沒有印象。伊記得有付款折
          扣的約定，選用其他律師要經過我們的同意，胡亦台
          回覆內容不同意只有折扣部分，但是後來也有達成共
          識，就是他們事後的請款都有折扣。除了二個郵件之
          外，在訴訟中還有與胡亦台或被告人員以電子郵件的
          方式討論折扣的問題及專利實質問題、訴訟的問題等
          。印象中在電話中胡亦台有提到25%是太多了，經過
          被告的討論，將來請款的時候，會給我們一個數字是
          10、15、20，這部分伊有與法務長報告過。至於200
          4年5月10日的時候由伊信箱發給Mr. Bob Yoches的電
          子郵件，確定在最初的6個月折扣是15%，伊可以確定
          之前的幾次請款都是以15%的折扣，胡亦台會給伊一
          個原來請款的內容，原來的金額是多少，15%是多少
          ，然後才發出請款單。胡亦台回函之後，除了折扣部
          分外，印象中並沒有其他尚須討論等詞（見本院卷二
          第94頁反面至第97頁）。
      ４、上開二證人之證言互核相符，且觀之渠等證詞內容，
          胡亦台於92年10月6日回覆之郵件固有就部分內容加
          註意見，惟其已表示大部分可以接受，兩造之後亦僅
          就被告不同意之付款折扣部分另為討論並達成折扣之
          約定，以被告員工胡亦台律師回覆信函內容及之後僅
          討論不同意之折扣部分之舉動，顯見就92年10月6日
          原告寄發之工作配合原則，除折扣部分內容外，被告
          均已同意，則原告主張本件委任契約內容應以92年10
          月6日往返郵件及之後折扣約定為據，堪可採信。至
          被告固辯稱應沿用91年7月22日簽訂之書面契約云云
          ，惟兩造於91年7月22日簽訂之書面契約既係在上開
          訴訟發生之前，且相距近一年，而觀之其內容亦載明
          是為了0000000、00000 00、0000000、0000000號專
          利之有效性分析進行委任（見本院卷二第36頁，原文
          為：Terms of  Engageme nt  for  Legal Services
          1、Definition  of  Cli ent  and Scope of  Repe
          rsentation．．engaged us to represent you  sol
          ely in connection with an  infringement-invali
          dity study of U.S  pat ents numbers 5,929527;
          6,355941;6,404476and6,404480 assigned to Sel.
          ），再參酌證人陳振峰證稱92年9月30日被告來新竹
          總公司做報告，所以在10月1日中午決定由被告處理
          這件訴訟案件一詞（見本院卷二第91頁反面、第92頁
          ）；證人Bob Yoches即被告之合夥律師亦證稱92年9
          月在新竹，伊去原告做一個報告，經過原告評估，被
          告就被選任為Sharp案之委任律師等語（見本院卷二
          第97頁），足見被告受任處理Sharp訴訟案件等事務
          ，係經原告另行委任，並非因兩造間之前已有委任契
          約而使被告當然繼續受任，故本件委任契約內容顯與
          91年7月22日委任契約無涉，且有關本件委任契約約
          定內容，兩造既已另行以前述郵件協議，當無再沿用
          91年7月22日委任契約之理，被告上開辯稱顯不足取
          。
    (二)被告有無違反律師倫理道德規範及違約情事？
      １、按法律行為發生債之關係者，其成立要件及效力，依
          當事人意思定其應適用之法律；當事人意思不明時，
          同國籍者依其本國法，國籍不同者依行為地法，行為
          地不同者，以發要約通知地為行為地，如相對人於承
          諾時不知其發要約通知地者，以要約人之住所地視為
          行為地，涉外民事法律適用法第6條定有明文。因之
          ，對於因法律行為發生債之關係者，其準據法之適用
          原則是採當事人意思自主原則，所謂當事人意思，兼
          指明示及默示之意思；於意思不明時依該條之第2項
          、第3項規定硬性適用標準，即依當事人之國籍、行
          為地、履行地等為適用順序。
      ２、查本件被告為外國人，自有涉外民事法律適用法之適
          用，而如前所述，本件委任契約內容係以92年10月6
          日郵件為依據，然由上開郵件內容可知，兩造間並無
          明示或默示合意定其應適用之準據法，且兩造國籍不
          同，故就本件委任契約其成立要件及效力，當依行為
          地法。而由前述證人陳振峰及證人Bob Yoches證稱係
          由被告至原告新竹總公司做報告後，原告始決定選任
          被告為Sharp案之委任律師等證詞內容，足認本件委
          任契約係於中華民國成立，則本件委任契約應適用之
          準據法即應為中華民國法律。又縱認系爭92年10月6
          日之二封郵件始確定委任契約內容而成立委任契約，
          惟該二封郵件係由原告於中華民國發送至美國，再由
          被告於美國發送至中華民國，故行為地不同，亦應以
          發要約通知地法即我國法律為本件委任契約之準據法
          。
      ３、次按受任人應受報酬者，除契約另有訂定外，非於委
          任關係終止及為明確報告顛末後，不得請求給付，民
          法第548條第1項定有明文。查原告固主張被告未明確
          報告處理事務之始末云云，惟證人李世達證稱：在我
          印象中我處理的時間內，被告也會固定時間來與我們
          的主管報告相關進度等語（見本院卷二第95頁反面）
          ，而原告復未另舉證證明被告有未明確報告顛末之事
          實，則原告以被告未報告顛末而主張被告不得請求給
          付報酬云云，顯不足採。
      ４、再按律師除經原委任人同意，不得受任以現在受任事
          件之委任人為對造之其他事件，律師倫理規範第30條
          第3款定有明文。又按律師對於本人或同一律師事務
          所之律師曾受委託人之相對人之委任，或曾與商議而
          予以贊助者，不得執行其職務，律師法第26條第1項
          第1款亦有明定。易言之，律師法第26條第1項第1款
          規定，旨在保護當事人權益、確保律師公正執業及其
          品德操守，並課予律師忠誠之義務，而認為律師既曾
          受人委任或曾與商議而予以贊助，則不應再受他人之
          委託，而以該委任人為訟爭之相對人，期以避免律師
          利用曾受委任或曾與商議而予以贊助所知悉之資訊對
          其造成不利之影響，即律師是否違反律師法第26條第
          1項第1款規定而不得執行職務，須視該律師有無可能
          利用於受委任時所知悉之資訊而對相對人造成不利之
          影響而定。另按律師倫理規範第30條規定，亦係本於
          前揭律師法規定之立法精神，於律師有違反委任人利
          益之虞時，進而規範律師不得受任之事件，故受任律
          師仍須經原委任人同意後，始有除外規定之適用。
      ５、兩造均不爭執被告於受原告委任處理Sharp訴訟案件
          時亦同時代理該案共同被告即原告之客戶Proview（
          唯冠）等公司，並由原告代為抗辯，及被告於93年3
          月間復代理Safer公司對Proview公司提起專利侵權訴
          訟之事實，惟被告辯稱前開Safer公司之訴訟原告並
          非被告，且該訴訟與本件Sharp案件無實質關連性，
          況被告已取得Proview等公司之同意豁免利害衝突云
          云，經查：
          (1)被告提出92年10月9日寄發予Proview公司之信函上
            固記載「You agree that we may handle a matt
            er adverse to you,while representing you,pro
            vided that matter is not substantially relat
            ed to the past or present legal work we have
            performed for you and that we protect the  c
            onfidentiality of your information. You also
            agree that we need not notify you  of  an  a
            dverse  matter as long as we abide by these
            ethical guideline」等詞（見本院卷三第80頁，
            中文譯為：台端同意在本所代理台端期間，本所可
            處理以台端為對造之事務，只要該事務與本所過去
            或目前台端處理之事務無實質上關聯性，且本所仍
            維護台端提供予本所資料之機密性。台端亦同意只
            要本所遵守此等倫理原則，本所無須通知此等以台
            端為對造之事務），然被告既未提出Proview等公
            司就上開信函內容表示同意之相關證據，且觀之上
            開信函乃為處理原告與Proview等公司可能的賠償
            主張，要與Safer公司之訴訟案件無涉，被告引之
            認Proview等公司已同意原告得代理Safer公司對Pr
            ovi ew等公司起訴，顯屬無據。
          (2)於Sharp訴訟案件中原告委任被告代理訴訟，關於
            原告之客戶即Proview等公司之訴訟費用係由原告
            支付，且原告與Proview等公司於該案件係有法律
            上及商業上關連，故縱被告並非代理Safer公司對
            原告起訴，惟若被告於代理Sharp訴訟案件時所知
            悉資訊，事後於Safer案件擔任代理人時將對Provi
            ew等公司產生不利益，被告仍有忠實告知原告其已
            代理Safer公司之義務，並應取得原告之同意。
          (3)原告對於被告代理Safer公司對Proview等公司提起
            訴訟，究對於Proview等公司產生何種不利益，除
            提出Bob Yoches對李志華之信函為證外（見本院卷
            四第17頁），就其所述Safer公司指控侵害專利的
            產品範圍包括Sharp指控侵害範圍產品，Proview
            等公司在Sharp案中若交給被告完整詳盡之LCD顯示
            器技術及營業額文件，都可以成為Safer案中Safer
            公司證明專利侵害及計算權利金金額的有利資訊等
            事實，並未舉證證明之，本院實無從認定被告於受
            原告或Proview等公司委任時所知悉之資訊，於再
            受Safer公司委任時將對原告或Proview等公司造成
            不利之影響，故原告指稱被告違反律師倫理規範，
            即乏所依據。
      ６、至原告另主張被告未經原告同意擅自更換胡亦台律師
          部分，查胡亦台律師係離職始未繼續參與本件委任事
          務，此為兩造所是認，實難期其於離職後必須繼續處
          理本件委任事務，此與仍在職而更換律師之情節有異
          ，故原告指陳此部分被告有違約事實，自非有據。又
          原告主張被告所準備之聯合辯護合約正文中未將共同
          被告之一的ViewSonic公司列入部分，固為被告所是
          認，惟此種疏失既不影響原告之任何權益，亦難認有
          違約之情節。
      ７、又原告雖主張被告就其標示為無法理解之原告文件竟
          然直接提供給Sharp公司，其中包含原告之設計圖，
          洩漏原告秘密云云，惟就原告所舉文件是否係屬原告
          秘密而無須於訴訟上揭露，原告並未舉證證明之，原
          告此部分主張即難採認為真。原告復主張被告於專利
          範圍解讀程序，未經原告同意下，逕行提出四個詞彙
          作為爭點，就許多重要爭點漏未提出，導致原告蒙受
          極大不利益，於終止委任後，必須額外花費勞力時間
          費用請後續承辦Sharp案之事務所向法院聲請許可，
          裁定容許替換爭點云云，然查，由原告提出之聲明書
          （見本院卷七第95頁至第97頁）僅係由接手本件Shar
          p案件之Alschuler律師事務所律師聲明「檢視了飛翰
          提議的四個爭點後，Alschuler提出請求法庭准許友
          達替換四個爭點其中的兩個爭點的要求，而法庭同意
          並且准許友達替換飛翰所選的四個爭點其中的兩個爭
          點」等詞，惟爭點之整理涉及各個律師法律見解或訴
          訟技巧，實難以於訴訟中有更換爭點即謂原來被告所
          選之爭點即屬不當，更不足以認定因此會造成原告之
          損害，原告復未舉證證明被告未經其同意提出爭點，
          故此部分亦難謂被告有違約情節。
      ８、再者，就原告主張被告在訴訟程序主張Sharp專利無
          效之重要書狀上，竟出現重大疏失去答辯Sharp所未
          主張之專利範圍部分，被告已說明其僅於標題誤繕，
          狀稿內容並未得見之情，被告上開疏失非屬重大，原
          告持以主張被告應負過失違約責任，當非有據。至於
          原告主張被告違背原告指示逕行研究Sharp訴訟審理
          法院對共同被告之一的宏碁公司的管轄問題部分，原
          告並未證明其有指示原告不得研究此問題及該問題無
          研究必要等事實，原告此部分主張亦不足採。而原告
          主張被告承辦Sharp案件5個月後，竟然還在研究Shar
          p之起訴狀，足證被告對案件掌握能力不足部分，被
          告已說明其因加入審閱中文文件之人員，始花費1小
          時審閱該文件之情，故尚難以此遂認被告對案件掌握
          能力不足。至於原告主張被告於受任期間自原告所收
          受之文件表列清單，於受任期間完全未交予原告，遲
          至案件移交後才勉為其難交給接手之事務所，許多文
          件內容竟標示為無法識別，或擅自竄改原告硬碟之檔
          案名稱，致使檔案名稱與被告所擁有硬碟之檔案明細
          完全不同，造成接手事務所極大困擾，且必須花費額
          外之時間與費用釐清文件部分，查依原告提出之聲明
          書或照片（見本院卷七第95頁至第97頁、本院卷四第
          273頁至第275頁）僅為Alsculer律師事務所接受被告
          所交付之物品內容，尚難認定有原告主張之上開事實
          ，原告此部分主張亦不足取。
    (三)被告是否有浮報請款情事？
      原告主張被告有浮報請款情事，已為被告所否認，故就原
      告之主張有無理由，一一論述如下：
      １、原告主張被告以區塊計費部分：
          查證人乙○○○ ○○即原告員工固證稱大約於93年1月間有
          交給胡亦台一份原告的收費規定，這份收費規定有明
          確的禁止區塊計費等語（見本院卷六第289頁），然
          證人乙○○○ ○○復證稱被告沒有簽署書面同意，被告並
          沒有表示不同意，所以假定他們同意一詞（見本院卷
          六第289頁反面），則被告未表示同意或不同意之單
          純沈默，既未有其他舉動足以認定被告有默示同意之
          意思表示，實難認兩造已約定禁止區塊計費方式，故
          原告仍須具體指出被告請領款項有何浮報情節，尚難
          僅以被告以區塊計費即認被告有浮報請款之情。
      ２、原告主張被告曾向原告預估本件報酬在5.25百萬美元
          至5.75百萬美元，然本委任關係終止時，被告處理之
          事務仍停留在整理訴訟爭點之初步開始階段，即僅完
          成Sharp專利訴訟案件不到10分之1的工作量，卻已向
          原告請領近2.5百萬美元部分：
          查證人李世達證稱這個案子是以按時計酬案件，印象
          中沒有約定最高的上限等詞（見本院卷二第97頁），
          兩造亦不爭執本件委任事務報酬並未定有明確之金額
          ，而原告所舉被告爭取委任時之簡報及胡亦台於93年
          4月20日寄發之郵件（見本院卷四第276頁至第284頁
          ），均僅說明係預估費用，則被告預估可能之報酬縱
          與實際請領之數額不符，其可能原因或係由於訴訟進
          行中無法預料或無法事先評估之事件所致，原告僅抽
          象以被告完成之工作進度及請領之報酬數額而謂被告
          有浮報請款之情事，實屬率斷。
      ３、原告主張被告之律師楊明道為極資淺之律師，僅負責
          初期準備工作中所占份量甚微、耗時又最小之事務，
          惟楊明道律師每日請款之時數竟動輒高達8、9小時，
          甚至超過12小時，且其個人請款總額亦高達262,328.
          5美元，遠遠超過被告預定初期準備工作之預算之一
          半部分：
          查依原告提出之工作配合原則並未限制被告律師每日
          工作或請款時數之上限，故尚不足認被告請領每日超
          過8小時工作時數之款項即屬浮報款項。又原告對其
          所稱被告之受僱人楊明道律師所從事為份量甚微且耗
          時最少之事務云云，並未舉證證明之，且原告並未具
          體說明該部分之請款總額有何不實或浮報款項情事，
          原告此部分之主張並不足取。
      ４、原告主張被告以向美國法院重覆提出五次內容俱相同
          之文件之欺瞞手段，重覆向原告請領5次製作該等文
          件之費用部分：
          查原告就上開主張雖提出該5份文件為證（見本院卷
          四第64頁至第233頁），惟原告並未證明上開文件已
          向美國法院提出及被告重覆向原告請領款項之事實，
          原告此部分主張仍非可採。
      ５、原告主張被告未經原告同意，竟擅自搭乘頭等艙、商
          務艙來臺，並因此向原告請領8000多美元交通費部分
          ：
          查依兩造委任契約內容均未特別約定被告之人員來臺
          不得搭乘頭等艙、商務艙，則原告主張此部分為浮報
          款項，顯不足採。
      ６、原告主張2004年3月兩造終止委任關係，原告曾告知
          被告停止所有委任事務之進行，惟其後被告竟向原告
          請領196小時之費用，而對原告之質疑，竟始終以「
          一切都是必要的費用」等語敷衍搪塞部分：
          查原告自承兩造間於93年8月間起訴前已經解除契約
          一詞（見本院卷二第23頁），互核與證人Bob Yoches
          證詞相符，則被告請求至93年8月止之委任報酬，並
          未逾越委任關係範疇。況原告就此主張並未具體指出
          被告有何不實浮濫請款情事，原告此部分主張自非可
          採。
      ７、原告主張被告未經原告同意，擅自花費10,276美元購
          買Sharp之電視二台，其後被告不但向原告請款，且
          經原告迭次要求，始退還已經被告破壞殆盡之電視部
          分：
          查證人李世達已證稱印象裡面有請胡亦台去作反訴工
          作，所以有列出幾台Sharp液晶的電視，請被告去購
          買再做分析一詞（見本院卷六第294頁），則原告主
          張被告未將其同意購買電視，顯不足採。
      ８、原告主張被告就本件報酬，從未給予任何折扣部分：
          查證人李世達證稱：伊可以確定之前的幾次請款都是
          以15%的折扣，胡亦台會給伊一個原來請款的內容，
          原來的金額是多少，15%是多少，然後才發出請款單
          等詞，足見被告就本件報酬確有給予原告15%之折扣
          ，原告主張被告未予折扣自不可採。
      ９、原告主張被告未經原告同意，擅自花費27,000美元購
          買Sharp產品之分析報告，並向原告請款部分：
          查被告就已經原告同意購買分析報告之情並未舉證以
          實其說，證人李世達亦證述並無請被告去買分析報告
          這件事一語（見本院卷六第294頁），則此部分之費
          用（見編號574457號帳單，本院卷四第344頁）被告
          自不得請領。
      １０、原告主張被告將「合夥律師審核其他合夥律師之訴
            狀所花之時間」列為請款項，並將其律師審核事務
            所內部會計帳冊之時間，列為請款項目，請款金額
            高達76,890美元部分：
            (1)原告所提出編號636469號之帳單並非被告請求領
              取之款項，此部分原告恐有誤認。
            (2)又編號566108號之帳單其中有2小時係「檢視和
              修訂案件管理會議供述並與對造律師討論」，另
              有3小時係「檢視和起草案件管理會議供述：和B
              .Yoches 開辦公室內部會議；N.Townsend來電有
              關ADR（替代糾紛解決程序）審評及ADR規定：檢
              視聯合案件管理會議供述的修訂；案件管理會議
              的策略」（見本院卷四第313頁、第314頁），被
              告已說明所謂案件管理會議係於案件繫屬法院之
              初，法官邀集兩造律師對於日後之日程表、案件
              進度掌握、相關程序為開宗明義之討論，被告認
              該會議甚為重要而由資深律師處理，尚難認有何
              浮報之情。
      １１、原告主張被告將其事務所本身使用之文具，包括筆
            記本、資料夾、中文軟體、電話卡等費用，均算入
            本件報酬內部分：
            被告並未舉證證明上開文具係使用於本件訴訟中，
            故此部分費用應予扣除，即編號575561號帳單（見
            本院卷四第342頁）其中69.77美元（24.25＋45.52
            ）被告不得請領。
      １２、原告主張被告律師（DS）於92年12月10日之工作項
            目係「就資料庫問題與M.Yang開會」，惟楊明道律
            師卻人在臺灣處理其他事項部分：
            查被告雖辯稱上開二律師可以電話會議設備開會云
            云，惟就此被告並未提出證明以實其說，故此部分
            之費用即3.8小時，每小時160美元（見本院卷四第
            346頁）共計608美元應予扣除。
      １３、原告主張被告自法學院畢業之第一年律師Gary Ma
            ，在其帳單細目敘述中諸多項目的「研究訴訟策略
            」高達15個小時以上，被告指派資淺律師替原告研
            究訴訟策略，顯然違反一般業界慣例，甚且影響原
            告權益，而當原告詢問Bob Yoches時，Bob Yoches
            竟答稱稱就某一項研究訴訟策略可改為「檢查友達
            不同型號的產品以評估不侵權立場，修訂更新友達
            所提供相關上述型號的電子檔表格以確認每個型號
            與'310及'372專利相關的特徵」。此一新更改項目
            ，在一般事務所均由法務助理完成部分：
            查編號571258號帳單（見本院卷四第351頁至第354
            頁），其中Gary Ma工作之項目除研究訴訟策略外
            ，尚有與專家會面及分析陳列品，顯非一般助理即
            可完成，原告此部分之主張尚不可採。
      １４、原告主張被告並未採用一般便捷之方式，交由快遞
            領取原告提供之文件，反派其事務所每小時費用高
            達550美元之合夥律師搭乘飛機遠至洛杉磯機場取
            件，並向原告計價10.8小時，計5,940美元，及請
            領機票費用472.89美元（一般機票費僅200多美元
            ），迨原告異議時，被告竟以機場容易迷路、燒錄
            機必須由合夥律師親自領取等種種藉口搪塞部分：
            查被告就為何有須派遣律師親自取件之必要舉證證
            明之，此部分款項即6412.89美元應予扣除。
      １５、原告主張被告製作特權表列後，不但未交付原告，
            特權表列高達九成以上未註明被列為特權表列之原
            因部分：
            查被告雖提出已完成之特權表列內容（見本院卷六
            第3頁至第93頁內容），惟觀之其內容仍有列為特
            權表列原因、文件性質未完足之情事，故此部分之
            費用即總計18094.60美元被告自不得請求。
      １６、原告主張已付款部分：
            被告請求原告付款部分，其中編號565547、565548
            、565549、565550、567795、567796、572326、57
            4456、578521、578523R之帳單，原告主張已付款
            ，惟所提出之明細表（即本院卷六第212頁），經
            本院核對尚難認與原告主張相符，故原告此部分主
            張不足採信。
    (四)若被告有違約情事，原告是否有刪減報酬至零的權利？
      １、查兩造於92年10月6日之郵件往返已約定原告保留修
          改任何付款項目的權利，並同意做進一步的解釋等語
          ，而證人李世達亦證稱此條款就是雙方都可以針對這
          部分作解釋一詞（見本院卷二第96頁），則原告對於
          被告請領款項之項目是否妥適，當有修改刪除之權，
          惟原告修改或刪除被告請款項目時不可恣意妄為，仍
          須本於誠信原則為之，即原告應針對被告請款項目逐
          一審視斟酌有無刪減必要，不可抽象概括指摘。
      ２、次按委任當事人之任何一方，得隨時終止委任契約；
          委任關係，因非可歸責於受任人之事由，於事務處理
          未完畢前已終止者，受任人得就其已處理之部分，請
          求報酬，民法第549條第1項、第548條第2項分別定有
          明文。查本件被告處理委任事務並無違約情事，業如
          上述，縱被告或有請領款項不應准許之情形，原告亦
          可予以刪減，故被告委任事務尚未處理完畢，原告終
          止委任契約，係因非可歸責於被告之事由而終止，就
          被告已處理之部分，應可請求原告給付報酬。而如上
          (三)所述，被告請領之款項原告雖有爭執，惟除部分款
          項本院認應刪除外，其餘款項被告仍得請求，故原告
          請求確認本件委任契約之全部報酬債權均不存在，顯
          非有據，原告之主張為無理由。
貳、反訴部分：
一、反訴原告於95年5月12日變更訴之聲明，核屬聲明之減縮，
    與民事訴訟法第255條第1項第3款規定相符，應予准許。
二、反訴原告聲明：反訴被告應給付反訴原告美金2,308,819.87
    元，及自反訴起訴狀繕本送達反訴被告之翌日起至清償日止
    ，按週年利率5%計算之利息；願供擔保，請准宣告假執行。
    並陳述：
    (一)兩造於91年7月22日簽訂委任契約，自此反訴原告即數次
      受任為反訴被告處理法律事務，嗣於92年10月間，反訴被
      告復委任反訴原告代理反訴被告與Sharp公司於美國進行
      訴訟及分析Sharp公司之專利等事務，反訴原告則依委任
      契約第4點之規定，按月以請款單向反訴被告請求律師報
      酬及各項代墊費用，初期亦經反訴被告悉數付款，詎反訴
      被告於93年3月間單方面表示終止委任，事後並拒付所有
      反訴原告已請款之報酬及代墊費用，惟反訴被告實無拒付
      報酬及代墊費用之理，蓋反訴原告並無違反律師倫理或違
      約等未盡善良管理人注意義務之過失，退萬步言，縱認反
      訴原告處理委任事務有過失，反訴被告亦無權拒付全部報
      酬，且反訴原告向反訴被告所為之請款並無虛捏請款項目
      、浮報報酬等情事。
    (二)縱將反訴被告所質疑之請款項目加以扣除，並將反訴被告
      所主張發生所謂違反律師倫理情事後之報酬全數扣除，反
      訴被告仍有1,784,699.46美元之報酬尚未給付反訴原告：
      １、反訴被告就反訴原告於93年1月前（含）完成之委任
          事務，應給付報酬共900,341.89美元：依李世達之證
          詞，其自92年底至93年農曆年前之負責處理期間，反
          訴原告處理委任事務並無任何過失，而93年之農曆年
          放假至1月26日，其處理期間應係自92年底至93年1月
          底，故此段間反訴原告工作內容並無不妥當之處。
      ２、反訴原告自93年2月起至反訴被告所謂利害衝突發生
          之日即同年3月10日，所完成工作之金額，其中反訴
          被告無爭執之金額為884,327.57美元：反訴原告於93
          年2月至3月工作之帳單總金額為1,300,776.26美元，
          於93年3月11日至3月底之帳單總金額為384,647.91美
          元，反訴被告所爭執之帳單金額（93年2月1日至93年
          3 月10日）共為31,80 0.78美元，故總報酬扣除有爭
          執之報酬再扣除93年3月11日至3月底之報酬為884,32
          7.57美元。
      ３、反訴原告自93年3月11日起所完成之工作，金額共計
          為492,349.63美元：反訴原告並無違反律師倫理之情
          事，惟反訴原告自93年3月11日起之請款亦僅有492,3
          49.63美元，反訴原告於93年3月11日至3月底工作之
          帳單總金額為384,647.91美元，反訴原告於93年4月
          （含）以後工作之帳單總金額為107,701.72美元。
      ４、退萬步言，將93年2月起反訴被告所爭執之請款項目
          金額全數扣除，再將93年3月11日起所有請款金額全
          數扣除，反訴被告仍有無爭執之1,784,509.86美元尚
          未給付予反訴原告（93年1月前之報酬900,341.89美
          元＋93年2、3月無爭執之報酬884,327.57美元＝1,
          784,669.46美元），反訴被告實無拒絕給付全部報酬
          之理。
      ５、再不論反訴被告是否得拒付全部委任報酬（被告否認
          之），至少就反訴原告實際為反訴被告支出之代墊費
          用504, 529.37元部分，反訴被告應給付之：一、按
          被證1號之系爭委任契約第3點規定：「We will bill
          you directly for disbursements and expenses,wh
          ich include, for example, government fees,cour
          t fees, couriers ervices, travel expenses,sear
          ch costs, postag e, overnight deliveryservices
          , drawing and ex hibit expenses, computerized
          research(e.g., LE XIS and Westlaw), witness
          fees, expert and con sultant fees, graphics,co
          urt reporters, and o ther necessary expenses．
          ．You are responsible for all the  disbursemen
          ts and expenses we incu ron your behalf.Disbur
          sements and expenses ar e separately itemized
          on our invoice.」（我們會直接向您收取事務費及
          相關支出，包括政府規費、法院規費、快遞費用、旅
          行支出、搜尋費用、郵資、夜間快遞、繪圖及展示費
          用、電子搜尋費用、證人旅費、專家及顧問費用、製
          圖費、法庭記錄員費用及其他必要開支．．您須負擔
          所有我們為您支出之事務費及支出，事務費及支出會
          在我們的請款單上獨立顯示），可知反訴被告依約須
          支付反訴原告所代墊之各項事務費及支出。故退步言
          之，縱認兩造間之系爭委任事務非以被證1號之委任
          契約為據，民法第546條第1項規定：「受任人因處理
          委任事務，支出之必要費用，委任人應償還之，並付
          自支出時起之利息。」，其立法理由則明揭：「查民
          律草案第七百七十五條理由謂受任人既為委任人處理
          事務，自不應再使其受不利益，故不問其處理之委任
          事務，已否得預期之效果，委任人應將受任人為其處
          理事務所支出之費用，悉數償還。」，可知此等由受
          任人先行代墊之必要費用，委任人無論事務處理效果
          如何皆應償還之。從而，反訴原告於處理系爭委任事
          務所為反訴被告代墊之各項事務費等必要費用共504,
          529.37元，縱反訴被告單方面認為被告處理事務有何
          未盡善良管理人注意義務，其依法至少仍應給付上開
          代墊費用予反訴原告。
三、反訴被告聲明：反訴原告之訴駁回；如受不利判決，願供擔
    保，請准宣告免為假執行。並陳述：反訴原告於處理本件委
    任事務，有違約及違反律師倫理規範之情事，且有浮報帳款
    及浮報工作時數，並浮濫請領款項之情事。是其所為，顯已
    嚴重違背民法第535條善良管理人之注意義務，並造成反訴
    被告莫大之損失，反訴被告業於93年8月間解除雙方間契約
    ，並將前開案件移轉予其他事務所承辦，是反訴原告對反訴
    被告已無任何報酬債權存在等語。
四、兩造不爭執之事項：
    反訴被告委任反訴原告代理反訴被告處理與Sharp公司間之
    專利訴訟與所有相關事項，以及研究反訴被告專利之內容、
    研究Sharp公司之產品，與判斷Sharp公司是否侵害反訴被告
    專利等事務。
五、得心證之理由：
    (一)如本訴部分所述，反訴原告並無違約及違反倫理規範之情
      事，反訴原告自可請求反訴被告給付已處理完畢事務之報
      酬。
    (二)反訴原告反訴請求之報酬為2,308,819.87美元，即帳單編
      號563127、562212、565546、565547、565548、565549、
      565550、566108、569617、569636、567796、567795、57
      1258、572326、572327、572329、573538、574455、5744
      56、574457、575561、578520、578521、578523R、58019
      7、596282部分，如前述，本院認應予刪除部分即27,000
      美元購買Sharp產品之分析報告、文具69.77美元、DS律師
      92年12月10日工作報酬508美元（原為608美元，惟反訴原
      告已減縮）、特權表列花費18094.60美元、Scott赴機場
      取件6412.89美元，合計52085.26美元。
    (三)又自92年10月起6個月內即至93年3月31日止帳款應折扣
      15% ，故帳單編號563127、562212、565546、565547、
      565548 、565549、565550、566108、569617、569636、
      567796、56 7795、571258、572326、572327、572329、
      573538、5744 55、574456、574457、575561工作時間係
      在93年3月31日以前，合計美元0000000.15，扣除52085.
      26美元後為0000000.89美元，折扣15%後為0000000.96美
      元（算至小數點後二位，四捨五入），再加上帳單編號57
      8520、578521、578523R、580197、596282，共107701.72
      美元後，合計為0000000.68美元，即屬反訴原告得請求給
      付之報酬，故反訴原告請求反訴被告給付0000000.68美元
      ，及自反訴訴狀繕本送達反訴被告之翌日即94年7月23日
      起至清償日止，按年息5%計算之利息，即屬有據，逾此部
      分之請求則非正當，應予駁回。
六、兩造分別陳明願供擔保請准宣告假執行及免假執行，就反訴
    原告勝訴部分，經核並無不合，爰各酌定相當擔保准許之。
    至反訴原告敗訴部分，其假執行之聲請亦失所依據，應併予
    駁回。
、本件事證已臻明確，兩造其餘攻防，核與判決結果不生影響
    ，爰不一一論述，附此敘明。
肆、據上論結，原告之訴為無理由，反訴原告之訴為一部有理由
    ，一部無理由，爰依民事訴訟法第78條、第79條、第390條
    第2項、第392條第2項，判決如主文。
中    華    民    國    97    年  8  月        26     日
                  民事第三庭    法  官  鄭佾瑩
以上正本係照原本作成
如對本判決上訴，須於判決送達後20日內向本院提出上訴狀
中    華    民    國    97    年      8     月  26   日
                                書記官  高雲龍
    主  文
    事  實
    理  由
                                書記官  高雲龍


司法院資訊處製作；財團法人民間司法改革基金會備份。
